【裁判字號】    92,交易,10
【裁判日期】    920606
【裁判案由】    過失傷害
【裁判全文】
臺灣臺北地方法院刑事判決                          九十二年度交易字第一號
    公  訴  人  臺灣臺北地方法院檢察署檢察官
    被      告  乙○○
右列被告因過失傷害案件，經檢察官聲請簡易判決處刑（九十一年度調偵字第七五三
號號），本院新店簡易庭認為不宜適用簡易判決處刑，改依通常程序，本院判決如左
：
    主  文
乙○○因過失傷害人，處有期徒刑肆月，如易科罰金以佰元折算壹日。
    事  實
一、乙○○於民國九十一年二月八日上午六時十分許，駕駛車號ＡＹＱ－六四九號重
    型機車，沿台北市○○路由東往西方向行駛，行近該路與保儀路交岔路口西側之
    行人穿越道前，原應減速慢行，遇有行人穿越時，無論有無交通警察指揮或號誌
    指示，均應暫停讓行人先行通過，且應注意車前狀況，並隨時採取必要之安全措
    施，，而依當時光線為日間自然光線、路面無障礙物無缺陷、視距良好之情形，
    亦非不能注意，竟疏未注意適有甲○○正行走於行人穿越道上之車前狀況，在未
    減速慢行、未採取必要安全措施之情形下，未讓正行走於行人穿越道上之甲○○
    先行即貿然前行，致撞擊甲○○並使其受有右脛骨腓骨骨折之傷害。嗣乙○○於
    員警前往事故現場處理時，在其上開犯行未為任何有偵查犯罪職權之公務員知悉
    前，不逃避接受裁判而當場向警員自首。
二、案經甲○○訴由台灣台北地方法院檢察署檢察官聲請簡易判決處刑。
    理  由
一、右開事實業據被告乙○○坦承不諱，核與告訴人甲○○指述相符，並有道路交通
    事故調查報告表、補充資料表、談話紀錄表、台北市政府警察局交通警察大隊事
    故分析研判表、肇事原因初步分析研判表、台北市立萬芳醫院診斷證明書、行政
    院國軍退除役官兵輔導委員會台北榮民總醫院住院診斷證明書、編號肢五二一０
    鑑定表、中華民國身心障礙手冊、自首調查表等在卷可稽。經查：
  (一)按汽車行近行人穿越道前，應減速慢行，遇有行人穿越時，無論有無交通警察指
    揮或號誌指示，均應暫停讓行人先行通過；汽車行駛時，駕駛人應注意車前狀況
    ，並隨時採取必要之安全措施，道路交通安全規則第一百零三條及第九十四條第
    三項分別定有明文，且前述規定於騎乘機車時亦有適用，同規則第二條第一項第
    一款可供參照；被告本應注意前述規定，且依當時光線為日間自然光線、路面無
    障礙物無缺陷、視距良好之情形，亦非不能注意，被告竟疏未注意告訴人正行走
    於行人穿越道上之車前狀況，在未減速慢行、未採取必要安全措施之情形下，未
    讓正行走於行人穿越道上之告訴人先行即貿然前行，致撞擊告訴人，其有過失甚
    明。
  (二)告訴人於本件車禍中係受有右脛骨腓骨骨折之傷害，此有台北市立萬芳醫院診斷
    證明書在卷可稽，而告訴人雖主張：其傷勢經評估已屬輕度肢障，有台北榮民總
    醫院編號肢五二一０鑑定表、中華民國身心障礙手冊存卷可證，因此已屬重傷，
    公訴人亦同此見解，而於本院九十二年五月二十一日審理期日時，變更本件起訴
    法條為刑法第二百八十四條第一項後段；惟查：中華民國身心障礙手冊上之記載
    、及其所依據之台北榮民總醫院編號肢五二一０鑑定表，其認定之標準與刑法第
    十條第四項關於重傷之定義，並非相同，是自不能單以中華民國身心障礙手冊上
    記載告訴人為輕度肢障，即逕認告訴人已達刑法上重傷之程度；況經本院依職權
    函查，台北榮民總醫院亦函覆稱告訴人於手術後「目前傷口暫穩定，但仍有腫脹
    情況，行動不便」等語，有該院北總行字第０９２００００８５９號函在卷可參
    ，足見告訴人於車禍中所受傷害並未達到刑法第十條第四項第四款「毀敗一肢以
    上機能」之程度，而不能稱為重傷甚明，是依刑事訴訟法第三百條之規定，變更
    起訴法條為刑法第二百八十四條第一項前段。
  (三)綜上所述，告訴人所受右脛骨腓骨骨折傷害與被告前述過失行為之間，亦有相當
    因果關係，則被告因過失傷害人之犯行，足以認定。
二、核被告所為係犯刑法第二百八十四條第一項前段過失傷害罪。又被告行經行人穿
    越道未讓告訴人優先通行，並致告訴人受有前述傷害，應依道路交通管理處罰條
    例第八十六條第一項加重其刑；另查被告於本件犯罪未發覺前，已向前往車禍現
    場處理之警員承認犯罪並接受裁判，有台北市政府警察局文山一分局交通分隊陳
    清標警員填具之自首調查報告在卷可參，應依刑法第六十二條前段之規定減輕其
    刑；且因有前述加重、減輕事由，應依刑法第七十一條第一項之規定，對被告所
    犯本件之罪刑，先加後減。原依據前述加重、減輕、先加後減之規定，並審酌被
    告過失之程度、告訴人所受傷勢、犯罪後能坦承犯行、惟尚未與告訴人達成和解
    等一切情狀，量處如主文所示之刑，並諭知易科罰金之折算標準。
據上論斷，應依刑事訴訟法第四百五十二條、第二百九十九條第一項前段、第三百條
，刑法第二百八十四條第一項前段、第六十二條前段、第四十一條第一項前段，道路
交通管理處罰條例第八十六條第一項，罰金罰鍰提高標準條例第一條前段、第二條，
判決如主文。
本案經檢察官楊朝森到庭執行職務
中      華      民      國    九十二    年      六      月      六      日
        臺灣臺北地方法院交通法庭
                                        法  官  林鴻達
右正本證明與原本無異。
如不服本判決，應於判決送達後十日內，向本院提出上訴狀（應抄附繕本）。告訴人
或被害人如對於本判決不服者，應具備理由請求檢察官上訴，其上訴期間之計算係以
檢察官收受判決正本之日期為準。
                                        書記官  石幸代
中      華      民      國    九十二    年      六      月      六      日
附錄本案論罪科刑法條全文：
中華民國刑法第二百八十四條
 (過失傷害罪)
因過失傷害人者，處六月以下有期徒刑、拘役或五百元以下罰金，致重傷
者，處一年以下有期徒刑、拘役或五百元以下罰金。
從事業務之人，因業務上之過失傷害人者，處一年以下有期徒刑、拘役或
一千元以下罰金，致重傷者，處三年以下有期徒刑、拘役或二千元以下罰
金。


司法院資訊處製作；財團法人民間司法改革基金會備份。
